【裁判字號】    95,訴,534
【裁判日期】    951017
【裁判案由】    毒品危害防制條例
【裁判全文】
臺灣苗栗地方法院刑事判決               95年度訴字第534號
公  訴  人  臺灣苗栗地方法院檢察署檢察官
被      告  甲○○
上列被告因毒品危害防制條例案件，經檢察官提起公訴（95年度
毒偵字第988 號、第1114號），本院依簡式審判程序判決如下：
    主  文
甲○○施用第一級毒品，累犯，處有期徒刑捌月。又施用第二級
毒品，累犯，處有期徒刑伍月；扣案之安非他命柒包（含袋共重
陸點壹公克）均沒收銷燬之、吸食器壹組及玻璃球壹個均沒收。
應執行有期徒刑壹年，扣案之安非他命柒包（含袋共重陸點壹公
克）均沒收銷燬之、吸食器壹組及玻璃球壹個均沒收。
    犯罪事實及理由
一、犯罪事實：
（一）甲○○曾因2 次違反麻醉藥品管理條例、電信法等案件，
      經法院分別判處有期徒刑10月、3 年2 月及5 月確定，嗣
      經台灣高等法院定其應執行刑為有期徒刑4 年。又曾因犯
      贓物案件，經本院於民國90年10月29日判處有期徒刑5 月
      ，於91年4 月19日撤回上訴並確定。上開案件接續執行結
      果，於94年4 月1 日因縮刑期滿執行完畢。
（二）甲○○又曾於90年間因施用毒品案件，經送觀察、勒戒後
      ，因認有繼續施用毒品傾向，改送強制戒治後，於91年2
      月27日停止戒治出所付保護管束，於91年10月17日保護管
      束期滿執行完畢。
（三）甲○○猶不知悔改，於上開強制戒治期滿執行完畢後5年
      內，有下列施用第1 級毒品海洛因及第2 級毒品安非他命
      之犯行：
 （1）甲○○基於反覆施用第1 級毒品海洛因之集合性犯意，先
      於95年5 月24日某時許，在苗栗縣公館鄉某友人住處，以
      將毒品海洛因摻入香煙內點燃吸食之方式，非法施用第1
      級毒品海洛因1 次；再於95年7 月13日晚上7 、8 時許，
      在苗栗縣公館鄉某友人住處，以同一方式，非法施用第1
      級毒品海洛因1 次。
 （2）甲○○基於反覆施用第2 級毒品安非他命之集合性犯意，
      先自95年2 月間某日起，至95年6 月底某日止，在其苗栗
      縣公館鄉尖山村9 鄰尖山222 號住處，以將第2 級毒品安
      非他命置於玻璃球吸食器內，下以火燒烤吸取其產生煙霧
      之方式，反覆施用第2 級毒品安非他命多次。再於95年7
      月14日上午10時許，在其上開住處，以同一方式，非法施
      用第2 級毒品安非他命1 次。
 （3）嗣分別於下列時、地，為警查獲：
    苗栗縣警察局竹南分局聯港派出所員警，於95年5 月24日
      上午8 時30分許，至苗栗縣後龍鎮龍坑里十班坑155 之16
      號「遊桐花汽車旅館」301 室臨檢時，發現床上放有1 組
      安非他命吸食器，將在場之甲○○一併帶回派出所採尿送
      驗，結果發現其尿液同時呈有甲基安非他命及嗎啡陽性反
      應。
    苗栗縣警察局苗栗分局偵查隊員警，持本院核發之搜索票
      ，於95年7 月14日上午10時許，至苗栗縣公館鄉尖山村9
      鄰尖山222 號甲○○住處搜索，除當場扣得甲○○所有之
      安非他命7 包（含袋共重6.1 公克）、安非他命吸食器1
      組及玻璃球1 個外，並將甲○○帶回分局採尿送驗，結果
      發現其尿液仍呈有甲基安非他命及嗎啡陽性反應。
（四）案經苗栗縣警察局竹南分局、苗栗分局分別報請台灣苗栗
      地方法院檢察署檢察官偵查起訴。
二、證據名稱：
（一）95年度毒偵字第1114號偵查卷部分：
 （1）被告甲○○於警詢時及偵、審中之自白。
 （2）苗栗縣警察局竹南分局偵辦違反毒品危害防制條例案件尿
      液鑑驗代碼對照表、中山醫學大學附設醫院檢驗科藥物檢
      測中心95年6 月8 日尿液檢驗報告等各1 紙。
 （3）刑案資料查註紀錄表、台灣高等法院被告前案紀錄表。
（二）95年度毒偵字第988號偵查卷部分：
 （1）被告甲○○於警詢時及偵、審中之自白。
 （2）照片5張。
 （3）苗栗縣警察局苗栗分局查獲違反毒品危害防制條例嫌疑人
      尿液檢體編號對照表、中山醫學大學附設醫院檢驗科藥物
      檢測中心95年8 月4 日尿液檢驗報告等影本各1 紙。
 （4）扣案之安非他命7 包（含袋共重6.1 公克）、安非他命吸
      食器1 組及玻璃球1 個。
 （5）刑案資料查註紀錄表、台灣高等法院被告前案紀錄表。
三、論罪之理由：
 （1）查被告行為後，刑法第2 條第1 項、第47條、第51條第5
      款，業於94年2 月2 日總統公佈修正，並刪除刑法第56條
      關於連續犯之規定，且自95年7 月1 日起施行。而新修正
      刑法第2 條第1 項之規定，係規範行為後法律變更所生新
      舊法律比較適用之準據法，於新法施行後，應適用新法第
      2 條第1 項之規定，為「從舊從輕」之比較。
 （2）按刪除連續犯規定之修正理由已有：「至連續犯之規定廢
      除後，對於部分習慣犯，例如竊盜、吸毒等犯罪，是否會
      因適用數罪併罰而使刑罰過重產生不合理之現象一節，在
      實務運用上應可參考德、日等國之經驗，委由學界及實務
      界以補充解釋之方式，發展接續犯之概念，對於合乎接續
      犯或包括的1 罪之情形，認為構成單一之犯罪，以限縮數
      罪併罰之範圍，用以解決上述問題」之說明，且按刑事法
      若干犯罪行為態樣，本質上原具有反覆、延續實行之特徵
      ，立法時既予特別歸類，定為犯罪構成要件之行為要素，
      則行為人基於概括之犯意，在密切接近之一定時、地持續
      實行之複次行為，倘依社會通念，於客觀上認為符合一個
      反覆、延續性之行為觀念者，於刑法評價上，即應僅成立
      1 罪。學理上所稱「集合犯」之職業性、營業性或收集性
      等具有重複特質之犯罪均屬之，例如經營、從事業務、收
      集、販賣、製造、散布等行為概念者是，亦有最高法院95
      年度台上字第1079號判決意旨可資參照。而毒品因有高度
      之成癮性及濫用性，施用毒品之行為本身，顯然具有反覆
      性及延續性之特徵，如將「持續多次施用毒品行為」評價
      為數罪，恐與「刑罰過度評價禁止原則」相悖，並有違憲
      法所揭櫫之比例原則。基此，本院認為被告反覆多次施用
      第1 級毒品海洛因之行為，及反覆多次施用第2 級毒品安
      非他命之行為，應各僅成立「集合犯」之實質上1 罪，而
      不再論以連續犯，自毋庸就連續犯規定業經刪除乙節加以
      比較新舊法，且公訴人以95年7 月1 日為界限，將被告前
      後施用同一種毒品之行為，劃分成數罪，亦有誤會，應先
      予以說明。
 （3）被告曾因2 次違反麻醉藥品管理條例、電信法等案件，經
      法院分別判處有期徒刑10月、3 年2 月及5 月確定，嗣經
      台灣高等法院定其應執行刑為有期徒刑4 年。又曾因犯贓
      物案件，經本院於90年10月29日判處有期徒刑5 月，於91
      年4 月19日撤回上訴並確定。上開案件接續執行結果，於
      94年4 月1 日因縮刑期滿執行完畢。有台灣高等法院被告
      前案紀錄表、台灣苗栗地方法院檢察署刑案資料查註紀錄
      表各1 份在卷足憑，被告係於前案受有期徒刑執行完畢後
      5 年內，故意再犯本案施用第1 級毒品及第2 級毒品罪，
      不論依修正前之刑法第47條，或修正後之刑法第47條第1
      項之規定，均構成累犯，新法並無較有利於被告之情形，
      自仍應依修正前刑法第47條之規定論以累犯。
 （4）修正前刑法第51條規定數罪併罰，分別宣告其罪之刑，依
      左列各款定其應執行者，其中第5 款規定：「宣告多數有
      期徒刑者，於各刑中之最長期以上，各刑合併之刑期以下
      ，定其刑期。但不得逾20年。」修正後刑法第51條第5款
      規定：「宣告多數有期徒刑者，於各刑中之最長期以上，
      各刑合併之刑期以下，定其刑期。但不得逾30年。」比較
      結果，修正後刑法並非較有利於被告，依刑法第2 條第1
      項前段之規定，仍應依修正前刑法，定其應執行之刑。
四、應適用之法條：
（一）刑事訴訟法第273 條之1 第1 項、第299 條第1 項前段、
      第310 條之2、第454條第1 項。
（二）毒品危害防制條例第10條第1 項、第2 項、第18條第1 項
      前段。
（三）刑法第2 條第1 項、第11條前段、修正前刑法第47條、修
      正前刑法第51條第5 款、第38條第1 項第2 款。
五、本判決係依刑事訴訟法第310 條之2 、第454 條第1 項製作
    ，依法僅記載當事人欄、主文、犯罪事實、證據名稱以及應
    適用之法條，其中犯罪事實部分，依同法第308 條之修正立
    法理由，亦僅記載犯罪構成要件事實，關於刑罰加重事由（
    含累犯在內）免予記載（法院辦理刑事訴訟案件應行注意事
    項第144 點參照），但仍於主文予以表明，並於應適用之法
    條欄予以引用。如不服本判決，應於判決送達之日起10日內
    ，向本院提起上訴。
本案經檢察官黃俊鳴到庭執行職務。
中    華    民    國    95    年    10   月    17   日
                  刑事第三庭    法  官  柳章峰
以上正本證明與原本無異。
如不服本判決，應於判決送達後10日內向本院提出上訴狀（應抄
附繕本）。告訴人或被害人如對於本判決不服者，應具備理由請
求檢察官上訴，其上訴期間之計算係以檢察官收受判決正本之日
期為準。
                                書記官  陳采瑜
中    華    民    國    95    年    10    月    17    日
附記論罪之法條全文：
毒品危害防制條例第10條
施用第一級毒品者，處6 月以上5 年以下有期徒刑。
施用第二級毒品者，處3 年以下有期徒刑。


司法院資訊處製作；財團法人民間司法改革基金會備份。
